【裁判字號】    94,訴,2552
【裁判日期】    950728
【裁判案由】    槍砲彈藥刀械管制
【裁判全文】
臺灣板橋地方法院刑事判決              94年度訴字第2552號
公  訴  人  臺灣板橋地方法院檢察署檢察官
被      告  丁○○
                    （現另案於臺灣臺北監獄臺北分監執行）
指定辯護人  陳石山律師
上列被告因違反槍砲彈藥刀械管制條例案件，經檢察官提起公訴
（94年度核退偵字第1018號），本院判決如下：
    主  文
丁○○未經許可，持有可發射子彈具有殺傷力之改造手槍，累犯
，處有期徒刑年貳月，併科罰金新臺幣萬元，罰金如易服勞
役，以新臺幣壹仟元折算壹日。扣案具殺傷力仿BERETTA 廠92FS
型半自動手槍製造之玩具手槍換裝土造金屬槍管改造而成之改造
手槍壹枝（槍枝管制編號0000000000，含彈匣壹個）沒收。
    事  實
一、丁○○前因施用毒品案件，經本院以92年度訴字第1547號刑
    事判決判處有期徒刑七月確定，並於民國93年10月9 日縮刑
    期滿執行完畢。詎其仍不知悔改，明知可發射子彈具有殺傷
    力之改造手槍及子彈，分別係槍砲彈藥刀械管制條例第4 條
    第1 項第1 款、第2 款所管制之槍枝、子彈，非經中央主管
    機關許可，不得無故持有之，竟仍於上開刑之執行完畢後五
    年內，未經許可，即基於持有可發射子彈具有殺傷力改造手
    槍及子彈之犯意，於不詳時、地以不詳方式取得具殺傷力由
    仿BERETTA 廠92FS型半自動手槍製造之玩具手槍換裝土造金
    屬槍管改造而成之改造手槍一枝（槍枝管制編號0000000000
    ，含彈匣一個）、及由玩具金屬彈殼加裝直徑7.0 釐米金屬
    彈頭而成之改造子彈一顆，而無故持有之。嗣於94年8 月7
    日晚間10時許，為警在臺北縣樹林市○○街45巷9 號前盤查
    時發覺有異，經其同意搜索後，於其身上扣得上開改造手槍
    一枝、彈匣一個及上開具殺傷力之改造子彈一顆（經內政部
    警政署刑事警察局鑑驗試射後業已滅失）、不具殺傷力之改
    造子彈一顆（直徑5.2 釐米）等物。
二、案經臺北縣政府警察局樹林分局報請臺灣板橋地方法院檢察
    署檢察官偵查起訴。
    理  由
一、按被告以外之人於偵查中向檢察官所為之陳述，除顯有不可
    信之情況者外，得為證據，刑事訴訟法第159 條之1 第2 項
    定有明文。此係因上開偵查中向檢察官所為之陳述雖仍為審
    判外之陳述，但立法者衡量刑事訴訟法規定檢察官代表國家
    偵查犯罪、實施公訴，依法有訊問被告、證人、鑑定人之權
    ，且實務運作時，偵查中檢察官向被告以外之人所取得之陳
    述，原則上均能遵守法律規定，不致違法取供，其可信性極
    高，為兼顧理論與實務為由，而對「被告以外之人於偵查中
    向檢察官所為之陳述」，例外規定除有顯不可信之情況者外
    ，得為證據。本件證人李宗得、陳勇守、廖振宏等人於偵查
    中向檢察官所為之證述業經具結，且證人李宗得於本院審理
    時已到庭就其於偵查中所為之證述接受被告及其辯護人之詰
    問，被告及其辯護人於審理中亦未聲請本院傳喚證人陳勇守
    、廖振宏到庭實施反對詰問，不啻自行放棄行使，是揆諸司
    法院大法官會議釋字第582 解釋意旨，對於被告之詰問權已
    有所保障，即已合於法定程序。另上開證人於偵查中均經具
    結願負偽證罪之刑事責任後方為證述，在證據能力方面應認
    渠等所為證述之真實性可獲初步之確保 (實體認定時是否採
    信係另一回事）。是綜上所述，上開證人於偵查中經具結後
    向檢察官所為之證述，尚難認有「顯不可信」之情況，均有
    證據能力。
二、訊據被告丁○○固坦承於前揭時、地為警查獲時，身上持有
    上開扣案改造手槍、子彈等事實，惟矢口否認有不法持有上
    開手槍、子彈之故意；辯稱：伊因查獲當天向證人即綽號KK
    之越南籍女子乙○○○購買毒品海洛因後，發覺成分不足，
    乃於當日晚間夥同證人甲○○、莊有華二人至證人乙○○○
    住處理論，詎雙方見面後一言不和，證人甲○○與乙○○○
    之男友丙○○隨即互相扭打，嗣後證人丙○○即返回住處攜
    扣案手槍出現，惟於雙方再次拉扯後該把手槍不慎掉落地上
    ，伊見狀方立刻撿起，隨後即與證人甲○○、莊有華迅速駕
    車離開現場，返家途中伊曾以電話連絡熟識之證人即警員李
    宗得告知此事，並欲將上開手槍、子彈交予李宗得供其作為
    業績，伊並無不法持有上開手槍、子彈之故意云云。
  (一)被告於前揭時、地為警查獲時持有上開改造手槍一枝（含彈
    匣一個）及子彈二顆（其中一顆5.2 釐米口徑者，經鑑定結
    果認無殺傷力）之事實，業據被告於警詢、偵查及本院審理
    中均坦承不諱，核與證人陳勇守、廖振宏於偵查中、及證人
    甲○○於本院審理中所證述之情節相符，並有上開手槍、子
    彈照片四幀附卷可稽，及上開改造手槍一支（內含彈匣一個
    ）、改造子彈二顆扣案可資佐證。而扣案之改造手槍、子彈
    經送內政部警政署刑事警察局鑑定結果：「送鑑改造槍枝一
    枝（槍枝管制編號0000000000），認係由仿BERETTA 廠92FS
    型半自動手槍製造之玩具手槍換裝土造金屬槍管改造而成之
    改造手槍一枝，機械性能良好，可擊發適用子彈，認具殺傷
    力。」、子彈部分「認係由玩具金屬彈殼加裝7.0mm 金屬彈
    頭而成之改造子彈，經實際試射，可擊發，認具殺傷力。」
    乙節，復有該局94年8 月17日刑鑑字第0940121241號槍彈鑑
    定書一份在卷可按。是被告確實持有上開具殺傷力之改造手
    槍一枝、口徑7.0 釐米之子彈一顆等事實，堪以認定。故本
    案所應審酌之重點即為被告是否具有不法持有上開改造手槍
    、子彈之故意，抑或如其所述自地上拾得後，即基於欲轉交
    警方之意思而暫時持有之。
  (二)本案被告及證人莊有華、甲○○均稱扣案改造手槍、子彈原
    係證人丙○○所持有，查獲當日晚間證人甲○○與丙○○扭
    打衝突後，不慎掉落地面，方由被告拾起。而證人丙○○、
    乙○○○則均證稱扣案改造手槍、子彈係查獲當日晚間由證
    人甲○○自身上取出，其中證人乙○○○係當庭指認證人甲○○（參見本院95年4 月4 日審判筆錄第31頁），證人丙○○則係證稱並非被告取出，而係與其發生扭打之人（即證人
    甲○○）所取出等語（參見本院95年7 月12日審判筆錄第5
    頁）。按被告及證人莊有華、甲○○係友人，證人乙○○○
    及丙○○則係男女朋友關係，是兩方面均有彼此互相維護之
    動機，即應斟酌其他情狀認定何方所述較為可採。經查：
  證人乙○○○、丙○○於本件案發後隔一日之同年8 月9 日
    即因涉嫌販賣毒品而為警查獲，隨即遭檢察官聲請羈押獲准
    ，其中證人乙○○○係羈押於桃園龍潭女子看守所迄今，證
    人丙○○則係羈押於桃園看守所，嗣於95年2 月16日轉至桃
    園監獄執行另案徒刑迄今等情，業據渠等於本院審理中證述
    明確，並有臺灣高等法院在監在押全國紀錄表各一份在卷可
    按，兩人既係拘禁於不同監所，平日自無彼此交談之可能。
    而渠等所涉販賣毒品案件，雖係共同被告，然該案即臺灣桃
    園地方法院94年度訴字第1912號案件業於95年3 月30日宣判
    ，而證人乙○○○於宣判後係於95年4 月21日經上開法院單
    獨宣告延長羈押（因證人丙○○已另案執行），亦有該案判
    決及裁定各一份附卷可稽，是渠等至遲於95年3 月30日之後
    ，即無共同開庭得以互相交談之機會，亦甚灼然。而本案被
    告所涉持有改造手槍、子彈乙事，迄至本院於95年4 月4 日
    審判庭提解證人乙○○○到庭作證之前，並未有人就此事訊
    問渠等，二人間當不可能趁95年3 月30日之前共同開庭之時
    機即互相串證，此後二人復又再拘禁於不同監所，是證人丙○○於95年7 月12日至本院作證時，當無法知悉證人乙○○○先前在本院審理時所證述之內容，惟其所述之內容及細節
    竟均與證人乙○○○所述大致相符，顯見渠等所述之可信性
    甚高。
  依證人乙○○○與丙○○於本院審理中所述，渠等均僅認識
    被告，不認識證人甲○○及莊有華，亦未有人告知渠等上開
    扣案手槍、子彈嗣後係自被告身上搜得等情，故若渠等欲挾
    怨誣陷被告，大可指證扣案手槍係被告自身上取出以入其於
    罪，然渠等竟不約而同均指認手槍係證人甲○○自身上取出
    ，復未提到係被告嗣後將手槍撿走，證人丙○○更證稱不知
    道該把槍係由何人拿走（參見上開本院審判筆錄第7 頁），
    可見若非上開手槍、子彈係由被告身上搜得，渠等之證詞反
    而係對被告有利，亦可徵渠等雖對衝突發生之原因為販賣毒
    品糾紛乙節有所隱諱，然就上開手槍、子彈部分之證述，當
    無誣陷被告之情形，所述應堪採信。
  而就被告及證人甲○○、莊有華方面而言，被告係於95年2
    月15日方入監執行，之前自有與證人甲○○、莊有華串證之
    可能。且證人甲○○於本院審理中證稱當時對方持搶之男子
    有先開兩槍，很大的一聲等語（參見本院95年4 月4 日審判
    筆錄第17頁），被告於警詢中亦稱對方有開兩槍等語（參見
    94年度偵字第13437 號偵查卷第5 頁），惟若果有開槍乙節
    ，在場之人衡情必定印象深刻，然同時在場之證人莊有華竟
    均未提及此節，且證稱：「後來有一個男的就跑到隔壁的巷
    子，再回來的時候，手上就拿著一把槍，然後就指著甲○○
    說你還打，再打他就要開槍了，拿槍的人要把甲○○和另外
    一個男的撥開，結果槍就掉在地上。」等語（參見上開審判
    筆錄第9 頁），是被告及證人甲○○、莊有華所述已有出入
    。況依渠等所述，被告係因向證人乙○○○以戒指所換購之
    海洛因成分不足，而至其位於桃園縣龜山鄉○○○街1 號之
    住處理論，並欲討回戒指，則渠等若已奪下證人丙○○之手
    槍，何以不藉此要求證人乙○○○與丙○○返還戒指，反而
    倉皇逃離現場？且證人丙○○若果係手槍遭被告拾走，則於
    被告及證人甲○○發動機車欲駛離之際，又何以不再次攔下
    被告索還手槍？再者，被告等人到場係欲對證人丙○○等人
    興師問罪，則證人丙○○返家取出手槍後，大可於一定距離
    外持槍恫嚇被告等人離去，證人甲○○見狀又豈敢再次上前
    扭打？顯見被告及證人甲○○、莊有華所述，與常理有違，
    尚難令人採信。
  (三)依卷附被告所持0000000000門號行動電話於94年8 月7 日當
    天之雙向通聯紀錄觀之，被告自承當日下午5 時52分許起連
    續撥打三通電話予證人乙○○○0000000000門號之行動電話
    時，人均位於家中（參見本院上開審判筆錄第46頁），而此
    三通電話均係透過位於桃園縣龜山鄉○○路○段163 號12樓
    之2 基地台，且被告所居住之臺北縣樹林市○○街45巷9 號
    1 樓，地理位置亦鄰近於上開龜山鄉○○路○段，亦據被告
    供承在卷（參見上開審判筆錄第44頁），可見被告以該基地
    台收發電話時，應係位於其家中附近甚明。而被告當日晚間
    撥打予證人李宗得0000000000門號行動電話之紀錄計有三通
    ，分別為晚間10時28分42秒透過上開萬壽路一段163 號之基
    地台，通話時間165 秒，之後為晚間10時31分54秒，亦係透
    過上開萬壽路一段163 號之基地台，通話時間119 秒，通話
    結束時之基地台已變更為臺北縣樹林市○○路720 號10樓頂
    之基地台，最後則為晚間10時34分24秒，透過臺北縣樹林市
    ○○街○段226 號6 樓頂之基地台，通話時間62秒，此三通
    電話十分密集，第一、二通電話掛斷後約30秒即再撥打次通
    電話，衡情應屬被告所稱收訊不良之情形所致。而由上開基
    地台之位置，可知被告撥打第一、二通電話時，人均位於家
    中附近，嗣後逐漸移動到上開保安街一段226 號附近，而逮
    捕被告之警員陳勇守、廖振宏二人係臺北縣政府警察局樹林
    分局警員，樹林分局之地址即為上開樹林市○○街○段283
    號，顯見被告撥打第一通電話時，人尚在家中附近，然不到
    六分鐘後撥打第三通電話時，人已在樹林分局附近。由於警
    員搜索被告及證人甲○○，必定會花費些許時間，亦不可能
    邊搜索被告身體，邊任由被告撥打電話，是以被告撥打第一
    通電話時，應已遭警員陳勇守等人搜索完畢，且嗣後被告係
    邊撥打電話予證人李宗得，邊往樹林分局方向移動，應無疑
    義。此亦核與證人陳勇守、廖振宏於偵查中所述，係渠等逮
    捕被告後，欲載回警局時，被告方在車上撥打數通電話予證
    人李宗得，及證人李宗得於偵查及本院審理中所證，被告撥
    打電話予伊時，已被查獲，人在家門口等語相符（參見94年
    度核退偵字第1018號偵查卷第27頁，及本院上開審判筆錄第
    42 頁）。 換言之，被告並非如其所辯，自證人乙○○○住
    處返回上開龍興街住處途中撥打電話予證人李宗得，而係遭
    警員陳勇守、廖振宏查獲後，方撥打電話予證人李宗得，至
    為灼然。至警員廖振宏、陳勇守等人於移送書上雖記載查獲
    時間為當日晚間10時40分許，然證人陳勇守於偵查中業已證
    稱：「當時沒注意時間，是回來製作筆錄時，回想的那時候
    的時間，正確時間當時沒有看錶。」等語（參見上開偵查卷
    第27頁），參以一般警員查獲嫌犯時，多需全身貫注觀察嫌
    犯有無反抗意圖以免發生危險等情，衡情自無暇當場察看手
    錶牢記時間，是證人陳勇守所述應屬人之常情，堪以採信。
    故上開移送書所載之查獲時間，僅係供參考之大約時間，並
    非精確時間，辯護人據此認被告係於為警查獲前即撥打電話
    予證人李宗得，亦非可採。
  (四)綜上以觀，被告所辯尚非可採，當以證人乙○○○及丙○○
    所述較為可信，且縱使被告確係自證人丙○○處拾得上開手
    槍、子彈，然其於途中即可駛往警察局向警方報繳，竟仍直
    接駛回家中，迄至為警查獲後方撥打電話予證人李宗得，顯
    見其本意欲攜回家中藏放甚明，自屬具有不法持有之故意，
    當無疑義。據此，本案事證明確，被告犯行堪予認定。又證
    人乙○○○及丙○○雖均證稱上開手槍係證人甲○○所取出
    ，然由事後該把手槍係由被告所持有之事實，不能排除該把
    手槍係被告所有，於事前交予證人甲○○使用之可能性，於
    缺乏其他積極證據佐證下，無法逕認被告係受證人甲○○之
    託而寄藏上開手槍、子彈，僅能認其係單純持有上開手槍、
    子彈，附此敘明。
三、論罪科刑部分：
  (一)被告行為後，前於94年2 月2 日修正公布之刑法，已自95年
    7 月1 日起施行，其中修正後刑法第2 條之規定，乃係規範
    行為後法律變更所生新舊法比較適用之準據法，其本身無關
    行為可罰性要件之變更，故於95年7 月1 日刑法修正施行後
    ，如有涉及比較新舊法之問題，即應逕依修正後刑法第2 條
    第1 項規定，為「從舊從輕」之比較（最高法院95年度第8
    次刑事庭會議決議第1 點參照）。經查：
  修正後刑法第47條、第49條關於累犯之規定，乃以出於故意
    再犯有期徒刑以上之罪者為限，並增訂強制工作免其執行或
    執行完畢後，五年內故意再犯有期徒刑以上之罪者，以累犯
    論之規定（擬制累犯），且刪除「依軍法」受裁判者，不適
    用累犯之規定，以求司法與軍法一致。是以修正後之累犯範
    圍已分別有所減縮及擴張，當屬科刑規範事項之變更，自應
    比較新舊法。而本件被告係故意再犯本罪，不論依修正前後
    之刑法第47條規定，均應成立累犯，故修正前之刑法第47條
    並非較有利於被告，
  刑法有關易服勞役之規定，雖非關個別處罰規定及構成要件
    之變更，惟仍影響行為人刑罰之法律效果，職此，易服勞役
    之折算標準及期限，於刑法修正施行後，仍應依新法第2 條
    第1 項規定，適用最有利於行為人之法律（最高法院95年第
    8 次刑事庭會議決議第3 點參照）。新修正刑法第42條規定
    ：「罰金應於裁判確定後二個月內完納。期滿而不完納者，
    強制執行。其無力完納者，易服勞役。但依其經濟或信用狀
    況，不能於二個月內完納者，得許期滿後一年內分期繳納。
    遲延一期不繳或未繳足者，其餘未完納之罰金，強制執行或
    易服勞役。依前項規定應強制執行者，如已查明確無財產可
    供執行時，得逕予易服勞役。易服勞役以新臺幣一千元、二
    千元或三千元折算一日。但勞役期限不得逾一年。依第51條
    第7 款所定之金額，其易服勞役之折算標準不同者，從勞役
    期限較長者定之。罰金總額折算逾一年之日數者，以罰金總
    額與一年之日數比例折算。依前項所定之期限，亦同。科罰
    金之裁判，應依前二項之規定，載明折算一日之額數。易服
    勞役不滿一日之零數，不算。易服勞役期內納罰金者，以所
    納之數，依裁判所定之標準折算，扣除勞役之日期。」而修
    正前則係規定：「罰金應於裁判確定後兩個月內完納。期滿
    而不完納者，強制執行。其無力完納者，易服勞役。易服勞
    役以一元以上三元以下，折算一日。但勞役期限不得逾六個
    月。罰金總額折算逾六個月之日數者，以罰金總額與六個月
    之日數比例折算。科罰金之裁判，應依前二項之規定，載明
    折算一日之額數。易服勞役不滿一日之零數，不算。易服勞
    役期內納罰金者，以所納之數，依裁判所定之標準折算，扣
    除勞役之日期。」相較以觀，該新修正規定，被告得分期繳
    納罰金，且經提高折算標準，惟修正前所定之易服勞役期限
    則較短，故新舊法之易服勞役，因罰金額度不一，對被告之
    利與不利，結果互見，此自屬科刑規範事項之變更，其折算
    標準如為裁判時所應諭知者，即有新舊法規定比較之必要。
    詳言之，如折算結果，依新舊法均未逾六個月之日數，則新
    法對於行為人較為有利，如逾六個月之日數，則舊法對於行
    為人較為有利。而本件本院所諭知之併科罰金金額，依新舊
    法折算易服勞役之日數，均未逾六個月，揆諸前揭說明，顯
    以新法對於行為人較為有利。
  本案經綜合比較前述各項法律變更之結果後，修正後之刑法
    相關規定對被告較為有利，依據刑法第2 條第1 項但書，即
    應一體適用修正後之刑法相關規定。
  (二)核被告所為，係犯槍砲彈藥刀械管制條例第8 條第4 項之未
    經許可持有可發射子彈具有殺傷力之改造手槍罪，及同條例
    第12條第4 項之未經許可持有子彈罪。其以一持有行為而同
    時違犯上開持有具殺傷力之改造手槍及子彈罪，為想像競合
    犯，應從一重依未經許可持有可發射子彈具有殺傷力之改造
    手槍罪處斷。
  (三)被告丁○○前因施用毒品案件，經本院以92年度訴字第1547
    號刑事判決判處有期徒刑七月確定，並於93年10月9 日縮刑
    期滿執行完畢乙節，有臺灣高等法院被告前案紀錄表一份在
    卷可按，其受有期徒刑執行完畢後五年內，再犯有期徒刑以
    上之本罪，為累犯，應依刑法第47條之規定加重其刑。
  (四)本院爰審酌被告有上開前科，素行非佳，持有未經許可之改
    造手槍及子彈，對於他人生命、身體之安全具有高度危險性
    ，惟被告持有之改造手槍僅有一枝，具殺傷力之改造子彈亦
    僅有一顆，對於社會治安所生之實際危害尚非十分嚴重，暨
    其犯後僅坦承部分犯行之態度等一切情狀，量處如主文所示
    之刑，並就罰金刑部分諭知如易服勞役之折算標準，以資懲
    儆。又罰金罰鍰提高標準條例第2 條之規定，業配合刑法修
    正同時刪除，另修正後刑法第42條第2 項之折算金額，復改
    以新臺幣計算，自無再適用現行法規所定貨幣單位折算新臺
    幣條例第2 條規定之餘地，附此敘明。
  (四)扣案上開仿BERETTA 廠92FS型半自動手槍製造之玩具手槍換
    裝土造金屬槍管改造而成之改造手槍一枝（含彈匣一個；槍
    枝管制編號0000000000號）經鑑定結果具有殺傷力，業如前
    述，屬違禁物，不問何人所有，均應依刑法第38條第1 項第
    1 款規定沒收之。又扣案之改造子彈二顆，具殺傷力口徑為
    7.0 釐米者，業經刑事警察局鑑定試射而滅失，已不具殺傷
    力，另顆口徑為5.2 釐米者，經鑑定結果，則認不具殺傷力
    ，有前揭槍彈鑑定書在卷可參，即均非屬違禁物，爰不予宣
    告沒收，附此敘明。
據上論斷，應依刑事訴訟法第299 條第1 項前段，槍砲彈藥刀械
管制條例第8 條第4 項、第12條第4 項，刑法第11條前段、第2
條第1 項但書、第55條、第47條、第42條第3 項、第38條第1 項
第1 款，判決如主文。
本案經檢察官涂永欽到庭執行職務。
中    華    民    國    95    年    7     月    28    日
                  刑事第十八庭審判長法  官
                                    法  官
                                    法  官
以上正本證明與原本無異。
如不服本判決應於送達後十日內向本院提出上訴狀。
                                    書記官
中    華    民    國    95    年    7     月    28    日
附錄本案論罪科刑法條全文
槍砲彈藥刀械管制條例第8條
未經許可，製造、販賣或運輸鋼筆槍、瓦斯槍、麻醉槍、獵槍、
空氣槍或第四條第一項第一款所定其他可發射金屬或子彈具有殺
傷力之各式槍砲者，處無期徒刑或五年以上有期徒刑，併科新臺
幣一千萬元以下罰金。
未經許可，轉讓、出租或出借前項所列槍枝者，處五年以上有期
徒刑，併科新臺幣一千萬元以下罰金。
意圖供自己或他人犯罪之用，而犯前二項之罪者，處無期徒刑或
七年以上有期徒刑，併科新臺幣一千萬元以下罰金。
未經許可，持有、寄藏或意圖販賣而陳列第一項所列槍枝者，處
三年以上十年以下有期徒刑，併科新臺幣七百萬元以下罰金。
第一項至第三項之未遂犯罰之。
槍砲彈藥刀械管制條例第12條
未經許可，製造、販賣或運輸子彈者，處一年以上七年以下有期
徒刑，併科新臺幣五百萬元以下罰金。
未經許可，轉讓、出租或出借子彈者，處六月以上五年以下有期
徒刑，併科新臺幣三百萬元以下罰金。
意圖供自己或他人犯罪之用，而犯前二項之罪者，處三年以上十
年以下有期徒刑，併科新臺幣七百萬元以下罰金。
未經許可，持有、寄藏或意圖販賣而陳列子彈者，處五年以下有
期徒刑，併科新臺幣三百萬元以下罰金。
第一項至第三項之未遂犯罰之。


司法院資訊處製作；財團法人民間司法改革基金會備份。
